臺灣彰化地方法院刑事判決　
110年度易字第565號
公  訴  人  臺灣彰化地方檢察署檢察官
被      告  余發強



選任辯護人  唐治民律師
上列被告因違反性騷擾防治法案件，經檢察官提起公訴（110年
度偵字第3361號），本院判決如下：
    主  文
余發強犯性騷擾防治法第二十五條第一項之性騷擾罪，處拘役伍
拾日，如易科罰金，以新臺幣壹仟元折算壹日。
    犯罪事實
一、余發強為代號BJ000-H110004號之女子(下稱甲○)之上級主管
    ，其等於民國109年9月30日中午與公司董事長等人餐敘後，
    余發強又於同日下午3時許與甲○、丁○○等人同乘計程車前往
    彰化縣○○市○○路○000○00號之土雞城KTV包廂唱歌飲酒。同席
    未飲酒的丙○○則先開車載送董事長等人去彰化火車站搭車，
    再駕車前往上述土雞城KTV相會，準備歡唱結束後接回余發
    強。嗣於同日下午6時許，余發強想上廁所，甲○遂引導余發
    強前往包廂外的廁所，於步行至男廁門口處，余發強竟基於
    性騷擾之意圖，藉甲○毫無防備且不及抗拒之際，徒手勾住
    甲○之脖子並親吻甲○之嘴唇，要求甲○陪睡，甲○遂立即用雙
    手將余發強推開，大聲斥責，之後甲○返回包廂內，因情緒
    受影響而保持沈默不再歡唱，嗣余發強返回包廂後不久，即
    交待丙○○去結帳，再由丙○○駕車載甲○及丁○○前往員林火車
    站坐車，繼又將余發強載回臺中公司休息。
二、案經甲○訴由彰化縣警察局員林分局報請臺灣彰化地方檢察
    署檢察官偵查起訴。
    理  由
一、證據能力：
　㈠甲○之警詢陳述為審判外之陳述，經辯護人爭執證據能力，依
    刑事訴訟法第159條第1項之規定，不予作為本案證據。此外
    本院下述所引用被告以外之人之供述證據，檢察官、被告及
    辯護人於均同意作為證據（本院卷第112頁），本院審酌該
    等證據取得過程並無瑕疵，與本案待證事實復具相當關聯性
    ，以之為本案證據尚無不當，認得為本案證據，依刑事訴訟
    法第159 條之5 規定，均有證據能力。
  ㈡本前決引用為證據之非供述證據部分，與本案待證事實間均
    具有關連性，且無證據證明係公務員違背法定程序所取得，
    是依刑事訴訟法第158 條之4 之反面解釋，自有證據能力。
二、認定犯罪事實所憑之證據及理由：
    訊據被告余發強固坦承於前述時、地，與甲○、丁○○及稍後
    才到的丙○○一起在土雞城KTV歡唱，惟矢口否認有何性騷擾
    甲○之犯行，辯稱：我是地區主管，董事長來問我性騷擾這
    件事，我說不可能做出這種事，但考慮到當時公司跟臺鐵的
    標案要重新簽定，我想這個時間點不要再衍生問題，做標案
    很辛苦，這件事會影響到公司形象，也會影響台鐵的形象（
    丁○○是臺鐵員林站的站長），所以我寫LINE向甲○道歉等語
    （本院卷第110頁）。另辯護意旨略以：告訴人甲○之證詞前
    後矛盾，且甲○說受侵害後回到包廂有流淚，而在場的丙○○
    、丁○○都沒有看到其哭泣情形，被告以LINE傳送的道歉內容
    也只是敘述其聽聞董事長告知甲○有去向董事長陳訴遭被告
    非禮，被告是表示其對此情形一無所知，若有不禮猊則請求
    原諒，而非承認此事。後來被告遭到公司調職的原因是由於
    被告違反工作紀律（上班時段去喝酒唱歌），並非因為性騷
    擾之緣故。公司的性平會調查後也認為性騷擾案不成立，甲
    ○提出申訴，復經新竹縣政府認定維持原決議，而駁回申訴
    。為此請求諭知被告無罪之判決。經查：
　㈠告訴人即證人甲○於偵訊及本院審理時，證述其遭到性騷擾之
    主要情節，並說明揭露此情的過程、提出告訴的原因，尚屬
    合乎情理，並無不可採信的情形，其證詞如下：
　⑴甲○於偵訊時證稱：我帶余發強要去廁所，到了男廁門口，余
    發強突然把我脖子勾住強吻我的嘴巴，已經有親到了，親完
    後還要求我陪睡，我馬上用雙手把余發強推開，並罵余發強
    「請你尊重我，請你尊重自己，更請你尊重你老婆」，之後
    我就趕快走回去包廂（偵卷第75頁）。
　⑵甲○於本院審理時之證詞如下：
　　①甲○證稱：我們從下午3點唱到將近7點，我只有帶被告去廁
      所1次，受侮辱之後，我就罵他，請你重我，尊重你自己
      ，尊重你老婆，被告說是嗎，我就馬上轉頭大哭離開回包
      廂，我跟丁○○說很晚了，我不唱了，當下我有留下眼淚。
      事後我跟董事長說，董事長記了被告一次大過，把他調職
      。這件事造成我恐懼，晚上睡不著覺，有去看身心科，目
      前憂鬱症還沒治好（本院卷第131至132頁）。
　　②甲○表示返回包廂時並未告知丁○○、丙○○剛才遭到侵犯，並
      證稱：「被侮辱後，我是掉著淚回包廂，第一時間我跟丁
      ○○說要離開」、「我進去包廂之後沒有再唱歌，我跟他們
      說很晚了，我要趕快回家，被告就拿皮包給丙○○去買單…
      被強吻之前我們有唱歌，肢體擺動是正常的，前面唱歌大
      家都很開心」、「這件事我跟陳惠雯經理講，陳惠雯經理
      跟我說要跟董事長講，我當時在考慮，那時我小孩中秋節
      回來，發現我哭著上樓，可能表現太明顯，大兒子問我怎
      麼了，我告訴大兒子，他要說報告董事長，我才在事發後
      幾天用LINE告訴董事長，董事長說給我三天時間，我一定
      處理好這件事，後來被告被調回新竹總部，被記一大過」
      、「公司性平調查認定性騷擾不成立，被告說我挾怨報復
      ，我氣不過才會提告」（本院卷第129至142頁）。
　㈡觀諸案發後被告傳給告訴人甲○的LINE記載：「董事長今天找
    我告知9月30日當天喝酒後對你有不禮貌的行為，我對你深
    感抱歉；當天因為醉的很厲害，回到辦公室趴在辦公桌上睡
    覺了，是慈慧打電話請永傑回來將我扶到床上休息的，我早
    上醒來一片空白，也不記得30號酒後的事；對於你不禮貌的
    舉動，再次表達最深的歉意；至於公司對我的處分，我欣然
    接受，決不迴避，如果可以，我會當面向你道歉，再次表達
    我最深的歉意」（偵卷第21頁），足證被告案發後曾就侵犯
    甲○一事提出道歉，堪認甲○指述應屬有據。　　
　㈢另查：甲○回到包廂後，其表現不像之前那麼熱絡開心，業據
    證人丙○○於警詢時陳述：兩人第一次回來還有一起唱歌、跳
    舞互動，第二次就沒有發現一起唱歌、跳舞互動（偵卷第10
    7頁），其於本院審理時亦證稱：離場前甲○從外面回來包廂
    後，沒有像之前那麼熱絡、沒有繼續唱歌（本院卷第150、1
    52頁）。證人丁○○於審理時證稱一開始歡唱時甲○很情緒很h
    igh，甲○從包廂外回來後，就沒有再講什麼，甲○說已經很
    晚了，要離開了（本院卷第160至163頁），與甲○前述證詞
    吻合。雖然證人丁○○、丙○○都證述並未覺察甲○有哭泣或有
    何異狀（本院卷第145頁、第161頁），但證人丁○○的理由是
    「燈光不是亮，我沒有察覺」（本院卷第159頁），針對辯
    護人問證人有無發現甲○哭過，證人丁○○是以環境因素表示
    無法讓他發覺，難依此認定甲○是否曾否哭泣。至於證人丙○
    ○身分為被告之下屬，其在本案中能否客觀清楚表達親身見
    聞，已屬有疑，或許礙於職場上之地位低於被告，只能以模
    糊方式表達意見，而證稱沒有發覺異樣。再衡以當時情境，
    甲○面對的侵犯者是上級主管，又包廂內都是男性同仁，甲○
    難以在返回包廂後之第一時間在眾人面前對被告發出指責，
    其未將強烈情緒彰顯於外，尚非不可想像之事，因此雖證人
    丁○○、丙○○未明確證稱有看到甲○流淚或有何異狀，仍不能
    據此排除甲○遭受侵犯之可能。
　㈣證人陳慧雯（公司經理）於偵訊時證稱：「性騷擾事件發生
    過程我不在場，我是聽告訴人轉述我才知道，因為我是告訴
    人之前的主管，所以告訴人有跟我說她被余發強性騷擾的事
    情，告訴人請我跟公司反應。告訴人跟我說當天他們去吃飯
    ，吃完飯去唱歌，唱歌過程余發強要去上廁所但是地方不熟
    ，所以告訴人就幫忙指路帶余發強去廁所，後來余發強突然
    強吻告訴人。我有跟董事長講，但是在我跟董事長講之前，
    告訴人已經有先跟董事長告知了。公司有公告把余發強調職
    ，余發強有稍微提到去吃飯、喝酒跟告訴人有發生一些事情
    ，但是沒有講發生什麼事情。（問：你有沒有聽過余發強說
    是告訴人引誘他？）答：我沒有聽余發強說過這樣的話，但
    是公司内有這樣的傳聞，傳聞是怎麼來的我不清楚」（偵卷
    第89至90頁），上述證詞，與甲○所述其聽聞有傳言指甲○挾
    怨抱復，因心裡不服而提出刑事告訴的動機吻合。甲○稱其
    因本案身心受創，此後長期就診精神科，與本院所調取甲○
    自109年1月1日至110年8月31日之門診就醫紀錄相符（本案
    發生前甲○並未就診精神科，從109年10月23日起開始陸續有
    就醫紀錄，見本院卷第25至26頁），均足以指認甲○所述應
    可採信。
  ㈤辯護意旨就前述關鍵的LINE文字訊息，認為其文字內容是表
    達被告自己因酒醉不記得有任何非禮行為，只是聽聞董事長
    轉述而向甲○道歉，被告亦稱因為公司與臺鐵間當時要重新
    簽約，怕節外生枝，影響臺鐵及公司信譽，而選擇向甲○道
    歉，並非已承認有非禮行為。然查：證人丁○○於警詢時陳述
    ：「余發強、BJ000-H110004（甲○）還能唱歌，走路還算正
    常，並未踉蹌，未達酒醉狀態」（偵卷第102頁），於本院
    審理時證稱：「（檢察官問：當時被告、甲○有喝醉嗎？還
    是你比較醉？）答：大家喝了六瓶啤酒應該沒有很醉 。（
    檢察官問：你們在餐廳有無喝很多？）答：沒有喝很多，當
    時大家都還可以走路去車上」（本院卷第160頁），可證案
    發時被告酒後尚未達酩酊狀態，應不致對其當時所言所行毫
    無記憶。況被告在LINE文字訊息中也承認自己受到調職處分
    與非禮行為相關，被告表達坦然接受的態度，應是間接表達
    對此事實之承認。另參以信實集團109年10月15日之處分通
    知記載：「中南區服務處總監余發強因酒後誤事影響公務，
    嚴重違反工作紀律，依公司獎懲規，余發強總監記大過乙次
    ，調任總經理室研究員」（偵卷第35頁），該項處分不可謂
    輕，董事長在作出決定前也應會有相關的查證，則公司將被
    告「誤事」的情節反應在調職處分的輕重上，也可以佐證甲
    ○稱其投訴後董事長說他會處理，確有所憑，則被告調職一
    事應與性騷擾間接相關。此外，甲○與被告均證述其等當時
    相處原無嫌隙，在職場上認識多年，往來正常，衡情甲○並
    無設詞攀誣被告之虞。至於辯護意旨另以本案信實公司性平
    會調查後認為性騷擾案不成立，甲○提出申訴，復經新竹縣
    政府認定維持原決議，而駁回申訴等情，並提出相關函文為
    憑（偵卷第41頁、本院卷第75頁）。惟其中所引用之理由，
    則為證人關於案情細節描述之前後不一致（例如時間之些微
    差距、甲○引導被告去廁所的動機、相關證人提供之證詞無
    法證明有非禮事件）及欠缺監視畫面等情，辯護人亦就證人
    甲○本身關於第一時間是向丁○○或丙○○表達要回家說法不同
    ，質疑甲○有說謊情形。但以常情而論，人之記憶本來就可
    能因時間經過而淡忘、模糊或改變，上述細節之記憶或語言
    表達上之誤差，可能導致部分證詞出現矛盾，但本院認尚不
    足以影響甲○就主要犯罪情節陳述之憑信性。
  ㈥綜上所述，依被告發送之LINE文字內容、證人丁○○及丙○○之
    證詞、事發後公司對被告作出懲處之情節，證人陳慧雯之證
    詞（佐證甲○提告之動機及緣由）、本院調取之就醫紀錄（
    佐證甲○案於發後出現就醫需求），並參以甲○與被告間原無
    嫌隙，關係正常而無誣陷被告動機等情況證據，認甲○證詞
    堪以採信，本件事證明確，被告犯行堪以認定。
三、論罪科刑：
　㈠核被告所為，係犯性騷擾防治法第25條第1項之性騷擾罪。
　㈡爰以行為人之責任為基礎，審酌被告為甲○之主管，兩人本無
    仇恨，相處正常，被告卻藉著酒意，在KTV廁所外對甲○為親
    吻嘴唇、要求陪睡等性騷擾行為，使甲○身心受創，雖被告
    於犯後曾私底下以LINE向甲○表達歉意，惟於偵、審時否認
    犯行，訴訟中之態度難謂良好，暨參酌被告自述家境小康、
    碩士畢業、任職於信實公司，甲○稱在此之前被告表現正常
    ，沒有逾距行為，及考量其向本院表達之意見等一情狀，量
    處如主文所示之刑，並諭知易科罰金之折算標準。
據上論斷，應依刑事訴訟法第299 條第1項前段，判決如主文。
本案經檢察官吳宗達提起公訴，檢察官楊閔傑到庭執行職務。
中　　華　　民　　國　　111 　年　　5 　　月　　5 　　日
                  刑事第四庭     法　    官 黃玉齡

以上正本證明與原本無異。
如不服本判決應於收受判決後20日內向本院提出上訴書狀，並應
敘述具體理由。其未敘述上訴理由者，應於上訴期間屆滿後20
日內向本院補提理由書（均須按他造當事人之人數附繕本），切
勿逕送上級法院。
告訴人或被害人對於判決如有不服具備理由請求檢察官上訴者，
其上訴期間之計算係以檢察官收受判決正本之日期為準。
中　　華　　民　　國　　111 　年　　5 　　月　　5 　　日
                                 書  記  官 吳育嫻

附錄論罪科刑法條：
性騷擾防治法第25條
⑴意圖性騷擾，乘人不及抗拒而為親吻、擁抱或觸摸其臀部、胸
  部或其他身體隱私處之行為者，處2年以下有期徒刑、拘役或
  科或併科新臺幣10萬元以下罰金。
⑵前項之罪，須告訴乃論。